【裁判字號】    93,簡上,404
【裁判日期】    950331
【裁判案由】    妨害自由
【裁判全文】
臺灣板橋地方法院刑事判決             93年度簡上字第404號
上  訴  人  丁○○
即  被  告
                    （送達地址）
選任辯護人  廖修譽律師
上列上訴人即被告因妨害自由案件，不服本院93年度簡字第2323
號，中華民國93年5 月28日第一審簡易判決（偵查案號：93年度
偵字第7498號），提起上訴，本院管轄之第二審合議庭改依通常
程序為第一審判決如下：
    主  文
原判決關於被告丁○○部分撤銷。
丁○○無罪。
    理  由
一、本件公訴意旨略以：
1、戊○○（涉犯本案妨害自由案件，業經本院於93年5 月28日
   ，以93年度簡字第2323號判處拘役50日，如易科罰金以3 百
   元折算1 日，嗣戊○○不服原判決，提起上訴後，隨後又撤
   回上訴而告判決確定，並經檢察官執行完畢）認庚○○在其
   經營之臺北縣中和市○○路280 巷48號1 樓之建材行旁堆放
   建材砂包，致使其子即被告丁○○所有之車牌號碼二Ｔ—
   6995 號 自小客車無法順利進入臺北縣中和市○○路280 巷
   內停車；而庚○○及其夫即告訴人甲○○則認戊○○將其所
   有之蚵仔麵線攤車及垃圾桶堆置在庚○○之建材行後門，導
   致影響周遭環境衛生清潔，雙方因而互生嫌隙。嗣告訴人甲○○於92年10月26日12時許，在臺北縣中和市○○路280 巷
   48號前之公共場所，持數位相機拍攝戊○○所置放之攤車及
   垃圾桶，戊○○及被告丁○○二人見狀隨即衝出家門，由戊○○出手推擠甲○○，並強取告訴人甲○○手中之上開數位
   相機，得逞後二人即攜同相機轉身返家，以此強暴方法妨害
   告訴人甲○○自由拍照之權利。告訴人甲○○旋高呼「搶劫
   」，戊○○及被告丁○○二人聽聞告訴人甲○○之呼喊後，
   復返回原地，並聯手強行將告訴人甲○○包圍，以此強暴方
   法妨害告訴人甲○○隨意離開之權利。戊○○及被告丁○○
   二人並基於恐嚇之犯意聯絡，共同向告訴人甲○○恐嚇稱「
   你不可以四處拍照，給我小心，注意」等語，致使告訴人甲○○在被戊○○及丁○○二人強行包圍而無法逕自離去之情
   形下，因而心生畏懼危害其人身安全。
2、嗣庚○○聞訊前來調解，詎被告丁○○適思及其本人與戊○○先前被訴現由臺灣板橋地方法院審理中之傷害案件，因而
   怒不可抑，竟基於前揭恐嚇之概括犯意，向庚○○斥喝稱「
   你做偽證，給我小心點」等語，致使庚○○因而心生畏懼而
   危害其人身安全。嗣經庚○○報警，並由臺北縣政府警察局
   中和分局南勢角派出所警員乙○○到場處理後，戊○○始返
   還告訴人甲○○所有之數位相機，並循線查悉上情。因認被
   告丁○○共同涉犯有刑法第304 條第1 項之以強暴妨害人行
   使權利罪嫌及同法第305 條之連續恐嚇危害安全罪嫌云云。
二、按犯罪事實應依證據認定之，無證據不得認定其犯罪事實；
    又不能證明被告犯罪者應諭知無罪之判決，刑事訴訟法第15
    4 條第2 項及第301 條第1 項分別定有明文。又刑事訴訟法
    上所謂認定事實之證據，係指足以認定被告確有犯罪行為之
    積極證據而言，該項證據自須適合於被告犯罪事實之認定，
    始得採為斷罪資料；且事實之認定應憑證據，如未發現相當
    證據，或證據不足以證明，自不能以推測或擬制之方法，以
    為裁判之依據；次按認定不利於被告之事實，須依積極證據
    ，茍積極之證據本身存有瑕疵而不足為不利於被告事實之認
    定，即應為有利於被告之認定，更不必有何有利之證據，而
    此用以證明犯罪事實之證據，猶須於通常一般人均不至於有
    所懷疑，堪予確信其已臻真實者，始得據以為有罪之認定，
    倘其證明尚未達到此一程度，而有合理性之懷疑存在，致使
    無從為有罪之確信時，即應為無罪之判決；最高法院82年度
    臺上字第163 號著有判決、同院76年度臺上字第4986號、30
    年度上字第816 號及最高法院29年上字第3105號、40年臺上
    字第86號亦分別著有判例可資參照。又告訴人之告訴，係以
    使被告受刑事訴追為目的，是其陳述是否與事實相符，仍應
    調查其他證據以資審認；再被害人之陳述如無瑕疵，且就其
    他方面調查又與事實相符，固足採為科刑之基礎，倘其陳述
    尚有瑕疵，則在未究明前，遽採為論罪科刑之根據，即難認
    為適法；最高法院52年臺上字第1300號、同院61年臺上字第
    3099號分別著有判例足參。
三、公訴證據：本件公訴人認為被告丁○○涉犯有上開以強暴妨
    害人行使權利罪嫌與連續恐嚇危害安全罪嫌等犯行，無非係
    依下列證據：
1、告訴人甲○○於警詢及偵查中之指訴。
2、證人乙○○即臺北縣政府警察局中和分局南勢角派出所警員
   與現場目擊證人丙○○於偵查中證稱同案被告戊○○確實持
   有告訴人甲○○所有之數位相機。
3、證人庚○○於偵查中證稱，同案被告戊○○強行推擠告訴人
   甲○○，且和被告丁○○共同強行包圍告訴 人甲○○，不讓
   告訴人甲○○離去等情。
4、告訴人甲○○提出社區監視錄影器所側錄之錄影磁片而翻拍
   之相片十幀。
四、上訴人即被告丁○○之辯解：被告丁○○堅決否認有公訴人
    所指訴之前揭以強暴妨害人行使權利罪嫌與連續恐嚇危害安
    全罪嫌等犯行，辯稱：
1、當時其父親戊○○在與告訴人甲○○發生爭執時，其本人未
   在現場，隨後其買菜返回其中和市○○路280 巷46弄9 號住
   處時，目睹其父戊○○與告訴人甲○○雙方都抓住相機，其
   本人才走去現場了解查看，惟其本人並未講任何話或做任何
   舉動，隨後警察就到現場處理。
2、警員至現場處理時，告訴人甲○○之妻庚○○才跑出來，講
   話聲音很大，惟其當時並未對庚○○揚言恐嚇說，你做偽證
   ，給我小心點」等語。
3、當時其只要求到場處理之警員要告訴人甲○○將所拍照之照
   片播放供其本人與其父戊○○觀看而已，當時其本人並未對
   告訴人甲○○動手。
五、本件主要爭點如下：
1、被告丁○○有無與共同被告戊○○共同強取甲○○之數位相
   機，並以此強暴方法妨礙甲○○拍照的權利。
2、被告丁○○有無與共同被告戊○○強行包圍告訴人甲○○，
   妨害告訴人甲○○隨意離開的權利。
3、被告丁○○有無與共同被告戊○○共同基於恐嚇犯意，向告
   訴人甲○○恐嚇稱；『你不可以四處拍照，給我小心，注意
   』等語，並強行包圍告訴人甲○○，使甲○○心生畏懼危害
   其人身安全。
4、被告丁○○是否有基於恐嚇的犯意，向告訴人甲○○之妻庚○○恐嚇稱：『你做偽證，給我小心點』等語。
六：本件同案共同被告戊○○被訴涉犯本案妨害自由案件，業經
    本院於93年5 月28日，以93年度簡字第2323號判處拘役50日
    ，如易科罰金以3 百元折算1 日，嗣戊○○不服原判決，經
    提起上訴後，隨後又於本院撤回上訴而告判決確定，並經檢
    察官執行完畢，合先敘明（本院卷第122 頁、第139 頁至第
    141 頁）。
七、本院認定上訴人即被告丁○○無罪之理由：
（一）、關於上開爭點1部分：
1、經查，前開爭點1 部分，對於告訴人甲○○拿取數位相機部
   分，係共同被告戊○○所為，此據共同被告戊○○於偵查中
   供稱：「（問：有無與政（即丁○○）聯手搶相機？）沒有
   ，但我有向告訴人（即甲○○）要借相機看一下。」；「（
   問：政（即丁○○）在何處？）政出去買菜，大概在警方趕
   到後才回來的，事發時其不在家。」，「、、、後來告訴人
   竟然拿相機拍我車庫，被我發現，我就去叫他（即甲○○）
   把相機交給我，我拿到相機後，就等警察來，要叫警察將相
   片放給我看，因我不會用數位相機。」等語在卷（92年度發
   查字第4746號偵查卷第14頁正反面；93年度他字第509 號偵
   查卷第33頁背面）。復據告訴人甲○○於警詢中自承：「、
   、、、，在我照相後，突然衝出2 人，戊○○在前面，丁○○在後方，戊○○用力推我去撞車，共兩次，戊○○又動手
   搶我的數位相機機身，往他家方向逃逸，、、、、、、、。
   」，嗣於偵查中亦供稱：「（問：是否認為勳（即戊○○）
   有搶相機？）是，相機是我的，我根本不想讓勳（即戊○○
   ）拿走，而且我有相片為證、、、、。」等語明確（同上他
   字第509 號偵查卷第4 頁背面、同上第4746號偵查卷第16頁
   正反面），故由告訴人甲○○於前開警詢與偵查中之供述可
   知，係同案被告戊○○動手向告訴人甲○○搶取數位相機，
   而非被告丁○○動手搶取告訴人甲○○之數位相機至明。
2、又依告訴人甲○○於偵查中所提出之搶案錄影說明，有關攝
   影時間，12：00；攝影機1 內容欄第3 格記載，告訴人甲○○亦僅於內容記載指稱：「、、、、，戊○○即動手搶奪告
   訴人數位相機，奪走機身，僅剩斷裂帶子及皮套。」等語（
   同上第4746號偵查卷第17頁、第36頁）；另依告訴人甲○○
   於偵查中所提出之自監視錄影器側錄翻拍之照片共計28張（
   偵查中先後各提出照片10張與18張共2 次）並無被告丁○○
   確有與同案被告戊○○共同動手搶取告訴人甲○○之數位相
   機等之畫面，此有上開側錄翻拍之照片28張在卷足憑（同上
   第4746號偵查卷第17頁至第23頁、第44頁至第52頁）。
3、另本院於調查中，再依告訴人甲○○所提出之監視器燒錄光
   碟（同上第4746號偵查卷第35頁證物3 之光碟）當庭勘驗結
   果，僅發現有同案被告戊○○左手持一閃亮發光物體（應是
   相機），然並未發現被告丁○○有與同案被告戊○○共同動
   手搶取告訴人甲○○之數位相機之畫面，此有勘驗筆錄在卷
   可稽（本院卷第113 頁至第114 頁、117 頁至第120頁）。
   嗣本院於審理中，再依公訴檢察官聲請勘驗前開監視器燒錄
   光碟（本院卷第174 頁），由該監視器燒錄光碟所顯示之畫
   面，亦僅見同案被告戊○○左手持有相機，此外並無被告丁○○有與同案被告戊○○共同動手搶取告訴人甲○○之數位
   相機之畫面，此亦有本院勘驗筆錄在卷可證（本院卷第176
   頁、第177 頁）。又公訴檢察官另聲請再依告訴人甲○○所
   提出之ＤＶ錄影帶（與上開光碟均自同一部電腦硬碟內拷貝
   出來）請求勘驗結果，亦無法看出被告丁○○有與同案被告
   戊○○共同動手搶取告訴人甲○○之數位相機之畫面一節，
   亦有勘驗結果之記錄在卷足稽（本院卷第193 頁、194 頁）
   。
4、證人即到場處理之警員乙○○於偵查中亦僅證述：「、、、
   ，我當時到現場時，相機已在戊○○手上，帶子在甲○○手
   上，、、、。」等語在卷（同上第509 號偵查卷第38頁背面
   ），故上開證人乙○○於前開偵查中之證詞，亦無法證明被
   告丁○○有公訴人所指訴，有與同案共同被告戊○○共同動
   手搶取告訴人甲○○之數位相機，以強暴方法妨害告訴人甲○○自由拍照之權利，而犯有刑法第304 條第1 項之強制罪
   犯行。
（二）、關於上開爭點2部分：
1、上開爭點2 部分，僅有告訴人甲○○於警詢和偵查中之單方
   面指訴，惟就告訴人甲○○於偵查中所提出之上開側錄翻拍
   之照片28張，並無被告丁○○有與共同被告戊○○強行包圍
   告訴人甲○○，妨害告訴人甲○○隨意離開的畫面，此有前
   揭側錄翻拍照片28張在卷可證（同上第4746號偵查卷第17 頁
   至第23頁、第44頁至第52頁）。
2、另依告訴人甲○○所提出之監視器燒錄光碟（同上第000
   0000號偵查卷第35頁證物3 之光碟）於本院調查時當庭勘驗
   結果；嗣於本院審理中，再依公訴檢察官聲請勘驗前開監視
   器燒錄光碟（本院卷第174 頁）之勘驗結果；復依公訴檢察
   官聲請再依告訴人甲○○所提出之ＤＶ錄影帶（與上開光碟
   均自同一部電腦硬碟內拷貝出來）請求勘驗結果，上開3 次
   勘驗揭果均無法看出被告丁○○有與同案被告戊○○強行包
   圍告訴人甲○○，妨害告訴人甲○○隨意離開的畫面各等情
   ，此各有上揭勘驗筆錄在卷足稽（本院卷第113 頁至第114
   頁、117 頁至第12 0頁；第176 頁至第177 頁、第193 頁至
   第194 頁）；由此可知，告訴人甲○○之前開指訴顯與其所
   提出之前揭側錄翻拍照片不符，亦與其提出之上開監視器燒
   錄光碟及ＤＶ錄影帶等所播出之畫面實情不符，從而自難僅
   依告訴人甲○○前揭片面指訴，即遽認被告丁○○有公訴人
   所指訴之上開爭點2 之犯行。
（三）、關於上開爭點3部分：
1、上揭爭點3 部分，亦僅有告訴人甲○○於警詢和偵查中之片
   面指訴，惟就告訴人甲○○於偵查中所提出之上開側錄翻拍
   之照片28張，並無法證明被告丁○○有與共同被告戊○○共
   同對於告訴人甲○○恐嚇稱；『你不可以四處拍照，給我小
   心，注意』等語，並強行包圍告訴人甲○○之畫面或語音內
   容，此亦有前揭側錄翻拍照片28張在卷足稽（同上第4746 號
   偵查卷第17頁至第23頁、第44頁至第52頁）。
2、依告訴人甲○○所提出之監視器燒錄光碟（同上第0000000
   號偵查卷第35頁證物3 之光碟）於本院調查時當庭勘驗結果
   ；嗣於本院審理中，再依公訴檢察官聲請勘驗前開監視器燒
   錄光碟（本院卷第174 頁）之勘驗結果；復依公訴檢察官聲
   請再依告訴人甲○○所提出之ＤＶ錄影帶（與上開光碟均自
   同一部電腦硬碟內拷貝出來）請求勘驗結果，前開3 次勘驗
   結果均無法聽出或看出被告丁○○有與同案被告戊○○共同
   對告訴人甲○○恐嚇稱；『你不可以四處拍照，給我小心，
   注意』等語，並強行包圍告訴人甲○○之畫面或語音內容各
   等情，此各有前揭勘驗筆錄在卷可證（本院卷第113 頁至第
   114 頁、117 頁至第12 0頁；第176 頁至第177 頁、第193
   頁至第194 頁）。
3、再者，證人丙○○於偵查中亦證稱，其本人並未聽到被告丁○○與共同被告戊○○有對告訴人甲○○恐嚇稱：『你不可
   以四處拍照，給我小心，注意』等語，此據證人丙○○於偵
   查中證述明確（同上第509 號偵查卷第55頁、56頁）；由此
   可見，證人丙○○於偵查中之證詞並無法證明被告丁○○確
   有前開恐嚇並包圍告訴人甲○○之犯行已明；又公訴人雖以
   告訴人甲○○之妻庚○○於偵查中證述，被告丁○○有與同
   案被告戊○○共同強行包圍告訴人甲○○，不讓告訴人甲○○離去等情云云，惟證人庚○○是告訴人甲○○之配偶，其
   證詞難免偏頗告訴人甲○○，何況依前開側錄翻拍照片28 張
   與前開監視器燒錄光碟與告訴人甲○○所提出之ＤＶ錄影帶
   勘驗結果，均無法看出被告丁○○有與同案被告戊○○共同
   強行包圍告訴人甲○○之畫面，已如前述，可見證人庚○○
   於偵查中之前開證述實難採信。
4、又告訴人甲○○之上開指述顯與其所提出之前揭側錄翻拍照
   片不符，亦與其提出之前開監視器燒錄光碟及ＤＶ錄影帶等
   所播出之畫面實情不合，且上開證人丙○○與庚○○2 人於
   偵查中之前開證詞亦不足採信；故實難僅憑告訴人甲○○前
   揭單方面有瑕疵之指訴，即遽認被告丁○○有公訴人所指訴
   之前揭爭點3 之犯行。
（四）、關於上開爭點4部分：
1、上開爭點4 部分，僅有被害人庚○○於偵查中之片面指述，
   惟就告訴人甲○○於偵查中所提出之上開側錄翻拍之照片28
   張，並無被告蔡佳對告訴人甲○○之妻庚○○恐嚇稱：『你
   做偽證，給我小心點』等語之畫面，此亦有上開側錄翻拍照
   片28張在卷足稽（同上第4746號偵查卷第17頁至第23頁、第
   44頁至第52頁）。
2、依告訴人甲○○所提出之監視器燒錄光碟（同上第0000000
   號偵查卷第35頁證物3 之光碟）於本院調查時當庭勘驗結果
   ；嗣於本院審理中，再依公訴檢察官聲請勘驗前開監視器燒
   錄光碟（本院卷第174 頁）之勘驗結果；復依公訴檢察官聲
   請再依告訴人甲○○所提出之ＤＶ錄影帶（與上開光碟均自
   同一部電腦硬碟內拷貝出來）請求勘驗結果，前揭3 次勘驗
   結果均無法聽出或看出被告丁○○有對庚○○恐嚇稱：『你
   做偽證，給我小心點』等語之畫面或語音內容各等情，此亦
   有上開勘驗筆錄在卷可證（本院卷第113 頁至第114 頁、11
   7 頁至第12 0頁；第176 頁至第177 頁、第193 頁至第194
   頁）。由此可見，因被害人庚○○之指述顯與其夫即告訴人
   甲○○所提出之上揭側錄翻拍照片實情不符，亦與告訴人甲○○提出之前開監視器燒錄光碟及ＤＶ錄影帶等所播出之畫
   面實情不合，自難僅憑被害人庚○○上開單方面有瑕疵之指
   述，即遽認被告丁○○有公訴人所指訴之前揭爭點4 之犯行
   。
（五）、又證人己○○於警詢時業已陳稱，其本人於案發當時是
        在中和市○○路280 巷48號1 樓彩越建材行廁所內，並
        未目擊告訴人甲○○與人爭吵之事，只聽到外面有爭吵
        聲；爭吵之內容只聽到：「你照相機亂照、注意，你老
        婆作偽證，你注意，你什麼官員，偷窺。」，至於是何
        人所發出，因當時其本人在廁所內，故並不知道（同上
        第509 號偵查卷第6 頁正面、背面）；嗣於偵查中亦證
        稱：「我當時到甲○○的妻子（即庚○○）所開的建材
        行，我之後有聽到人喊搶奪，還有人說，「作偽證」、
        「小心點」及「偷窺」等話」，「（問：是何人所說？
        ）似乎是戊○○。」等語在卷（同上第509 號偵查卷第
        34頁背面）；由此可見，證人己○○於前揭警詢或偵查
        中之證稱內容，並未指證被告丁○○有對於告訴人甲○○或被害人庚○○施加恐嚇等犯行至明。再證人己○○
        於本院審理時，經交互詰問結果，亦僅證稱，案發當時
        ，其本人在中和市○○路280 巷48號1 樓庚○○之建材
        行看磁磚，隨後於建材行之廁所內，當時只聽到外面有
        吵鬧聲，是聽到「偷窺」、「搶奪」、「作偽證」等聲
        音，後來其本人從建材行後門出來看，發現有一大群人
        在現場，當時戊○○亦在現場，至於其他人其本人就不
        清楚，隨後其本人又進入建材行，當時庚○○才走出建
        材行各等語在卷（本院卷第195頁至第199頁）；故證人
        己○○於本院經交互詰問證述結果，亦無法證明被告丁○○確有對於告訴人甲○○或被害人庚○○犯有恐嚇之
        犯行。
（六）、綜上調查，本案僅據告訴人甲○○與其配偶庚○○個人
        單方面之之指訴與證述，惟依據告訴人甲○○於偵查中
        所提出之上揭側錄翻拍之照片28張之畫面顯示，實無法
        證明被告丁○○確有公訴人所指訴之前開爭點1 至爭點
        4 所述之以強暴妨害人行使權利罪及連續恐嚇危害安全
        罪等犯行；再經本院依告訴人甲○○所提出之前開監視
        器燒錄光碟於本院調查時當庭勘驗；嗣於本院審理中，
        再依公訴檢察官聲請就前開監視器燒錄光碟予以勘驗；
        復依公訴檢察官聲請再依告訴人甲○○所提出之ＤＶ錄
        影帶（與上開光碟均自同一部電腦硬碟內拷貝出來）請
        求勘驗，前揭3 次勘驗結果，亦均無法證明被告丁○○
        確與同案被告戊○○共同犯有上開以強暴妨害人行使權
        利罪與連續恐嚇危害安全罪等犯行，均如前述；可見告
        訴人甲○○之指訴與其配偶庚○○個人之證述顯與實情
        不符；另外前開證人乙○○、丙○○、己○○等人之證
        詞亦無法證明被告丁○○確涉犯有公訴人所指述之前開
        強制罪與恐嚇罪等犯行，亦見前述；此外又查無其他積
        極事證，足認被告丁○○確涉犯有其他犯行，揆諸前開
        判例等說明，自難遽論被告丁○○以前開強制罪與恐嚇
        危害安全罪等罪責；因不能證明被告犯罪，自應諭知被
        告丁○○為無罪之判決。
八、本件經調查結果，業已認定被告丁○○並未犯有如公訴人所
    起訴之前開強制罪與連續恐嚇罪等犯行，已如前述；原審疏
    未詳查，就被告丁○○部分，遽予論罪科刑，尚有未洽。被
    告丁○○提起上訴，否認犯罪，為有理由；原判決關於被告
    丁○○部分既有前揭違誤不當之處，顯屬無可維持，自應由
    本院將原判決關於被告丁○○部分撤銷，改判如主文第2 項
    所示為無罪之判決，以期適法。
九、末按，經檢察官聲請以簡易判決處刑案件，經法院認為有刑
    事訴訟法第451 條之1 第4 項但書之情形者（級法院於審理
    後，認為應為無罪判決之諭知者），應適用通常程序審判之
    ，刑事訴訟法第452 條所明定，故管轄第二審之地方法院合
    議庭受理簡易判決上訴案件，其認案件有刑事訴訟法第452
    條之情形者，應撤銷原判決，逕依通常程序為第一審判決，
    是本院爰依前揭規定，自為第一審通常程序之判決，附此敘
    明。
據上論斷，應依刑事訴訟法第452 條、第455 條之1 第1 項、第
3 項、第369 條第1 項前段、第364 條、第301 條第1 項前段，
判決如主文。
本案經檢察官陳孟黎到庭執行職務。
中    華    民    國    95    年    3    月    31    日
      刑事第五庭     審判長法  官  陳坤地
                           法  官  李麗珠
                           法  官  許映鈞
上列正本證明與原本無異。
檢察官得上訴，被告不得上訴。
如不服本判決應於送達後10日內向本院提出上訴狀 。
                           書記官  李淑秋
中    華    民    國    95    年    4     月    3     日


司法院資訊處製作；財團法人民間司法改革基金會備份。
